【裁判字號】    97,訴,766
【裁判日期】    970422
【裁判案由】    殺人未遂
【裁判全文】
臺灣高雄地方法院刑事判決               97年度訴字第766號
公  訴  人  臺灣高雄地方法院檢察署檢察官
被      告  丁○○
指定辯護人  本院公設辯護人戊○○
上列被告因殺人未遂案件，經檢察官提起公訴（97年度偵字第18
17號），本院判決如下：
    主  文
本件公訴不受理。
    理  由
一、公訴意旨略以：被告丁○○於民國97年1 月7 日下午2 時、
    3 時許，前往高雄市○○區○○路1 巷50弄7 號處所與告訴
    人乙○○及告訴人丙○○一同飲酒，於同日晚間7 時30分許
    ，因被告向告訴人丙○○索討2 根香菸未果而與告訴人丙○○發生口角後，丁○○遂前往屋外其機車之置物箱取出水果
    刀1 把後即返回屋內，其雖預見頸部、肩及背部係人體之極
    重要且脆弱之部位，如以尖刀刺向人體頸部及背部，恐會導
    致頸部及背部大量出血有致死之可能，竟仍以殺人之不確定
    故意，持上開水果刀先向告訴人乙○○之左肩部刺一刀，隨
    後又持上開水果刀朝告訴人丙○○之右大腿、頸部及背部各
    刺一刀，致告訴人乙○○受有左肩穿刺傷1.5 公分×7.0 公
    分、告訴人丙○○受有背部穿刺傷1 公分×1 公分、頸部穿
    刺傷1 公分×4.5 公分及右大腿穿刺傷1.5 公分×4.0 公分
    之傷害，嗣經警據報到場處理而查悉上情，並當場扣得水果
    刀1 把，因認被告涉犯刑法第271 條第2 項、第1 項之殺人
    未遂罪嫌。
二、公訴意旨認被告涉有殺人未遂犯行，係以告訴人乙○○、丙○○於警詢及偵查中之證述、國軍左營總醫院97年1 月7日
    所出具之診斷證明書2 紙、現場蒐證照片共10張、扣案水果
    刀1 把，茲為論據。訊據被告固不否認於前開時、地有持水
    果刀傷害告訴人丙○○、乙○○，惟堅決否認有何殺人未遂
    犯行，辯稱：伊沒有要殺丙○○、乙○○之意思，當天渠等
    一同喝酒之前並沒有糾紛，伊還帶東西給告訴人丙○○及告
    訴人乙○○吃，因當時酒喝多了，細節已記不清楚等語。
三、證據能力部分：
    按被告以外之人於審判外之言詞或書面陳述，除法律有規定
    者外，不得作為證據，刑事訴訟法第159 條第1 項定有明文
    。又被告以外之人於審判外之陳述，雖不符前4 條之規定，
    而經當事人於審判程序同意作為證據，法院審酌該言詞陳述
    或書面陳述作成時之情況，認為適當者，亦得為證據。當事
    人、代理人或辯護人於法院調查證據時，知有第159 條第1
    項不得為證據之情形，而未於言詞辯論終結前聲明異議者，
    視為有前項之同意，刑事訴訟法第159 條之5 亦定有明文。
    經查，本判決下列所引用之各該被告以外之人於審判外之言
    詞及書面陳述，檢察官及被告於本院審判程序，均同意此部
    分之證據有證據能力，本院審酌上開證據資料製作時之情況
    ，尚無違法不當及證明力明顯過低之瑕疵，亦認為以之作為
    證據應屬適當，故揆諸前開規定，爰依刑事訴訟法第159 條
    之5 規定，認前揭證據資料均有證據能力。
四、經查：
(一)按刑法上殺人罪與傷害罪之區別，乃以加害人有無殺意為斷，
  是法院應審酌加害人之行為動機、手段、行為人對其行為客觀
  上足以造成死亡之結果，其主觀上確信之程度如何，是否預見
  其發生而不違反其本意，及其他情況證據等綜合判斷，加害人
  使用之兇器及被害人所受之傷害程度，固不能據為認定有無殺
  意之唯一標準，但加害人使用之兇器、下手情形如何，及被害
  人所受之傷勢，於審究犯意方面，仍不失為重要參考資料；行
  為人於行為當時，主觀上是否有殺人之故意，除應斟酌其使用
  之兇器種類、攻擊之部位、行為時之態度、表示外，尚應深入
  觀察行為人與被害人之關係、衝突之起因、行為當時所受之刺
  激、下手力量之輕重，被害人受傷之情形及行為人事後之態度
  等各項因素綜合予以研析（最高法院20年非字第104 號判例、
  44年台上字第373 號、78年台上字第5216號判例參照）。
(二)證人即告訴人乙○○於偵查中證稱：伊與被告、丙○○於97年
  1 月7 日下午4 時、5 時許，在高雄市○○區○○路1 巷50弄
  7 號飲酒，至同日晚間7 時30分許，被告向丙○○要2 根長壽
  菸，丙○○不給被告，被告因此很生氣外出後1 分鐘返回，就
  拿刀向伊左肩刺1 刀等語（參偵卷第43頁），核與證人即告訴
  人丙○○於偵查中證稱：當日伊與被告、乙○○喝酒，當時被
  告向伊要香煙，伊不給被告，被告很生氣外出1 分鐘後返回，
  就直接拿刀向乙○○左肩刺1 刀，乙○○外出後，被告持刀向
  伊右大腿、左頸部、背後共刺3 刀等語（見偵卷第43、44頁）
  相符，並有告訴人等之前開診斷證明書2 張、蒐證照片10張附
  卷可稽，及扣案水果刀1 把可資佐證，足徵被告確有持水果刀
  刺傷告訴人2 人，致乙○○受有左肩穿刺傷1.5 公分×7.0 公
  分、丙○○受有背部穿刺傷1 公分×1 公分、頸部穿刺傷1 公
  分×4.5 公分及右大腿穿刺傷1.5 公分×4.0 公分等傷害，上
  開事實，應堪認定。
(三)被告與證人丙○○、乙○○相識多年，案發當日因被告向丙○○索討香菸未果，遂持水果刀刺傷告訴人2 人乙節，業據證人
  丙○○、證人乙○○於偵查中證述明確（見偵卷第42頁至第45
  頁），足見本件被告持水果刀行兇係起因於案發當日向告訴人
  丙○○索討香菸之細故而生爭執，再參酌證人乙○○證稱：伊
  與被告為十多年之好友，沒有糾紛且感情不錯；被告行兇過程
  中，沒有說要伊和證人丙○○死等不利的話等語（見本院卷第
  86頁、87頁）；證人丙○○證稱：伊與被告認識5 、6 年了，
  平日感情很好，會一起喝酒、聊天，沒有糾紛、嫌隙等語（見
  本院卷第90頁），益徵被告與告訴人2 人相識已久，平日交情
  甚篤，前開舉措實基於酒後因細故而生衝突，衡情被告尚不至
  因此即萌生殺害告訴人乙○○及丙○○之動機。
(四)又被告持以行兇用之水果刀1 把，刀鋒尖銳，有扣案水果刀1
  把，及該扣案物照片2 張附卷可參（見警卷第21頁）；且告訴
  人2 人受傷之部位包括左肩部、背部及頸部，而背部、頸部均
  屬人體之重要部位，衡情若遭尖銳之器物刺傷，將可能危及人
  之生命安全，然證人即告訴人乙○○於本院審理中，就被告下
  手行兇之情形結證稱：伊案發當時很醉，至於伊左肩如何受傷
  、如何流血，伊都已經忘記了；後來伊出去買菸時被左營分局
  的警察看到伊的左肩都是血，警察問伊怎麼了，伊當時因為喝
  醉並不知道伊左肩在流血，後來警察帶伊回喝酒的現場等語（
  見本院卷第85頁）；證人丙○○於本院審理中證稱：當時伊與
  被告在喝酒，過程中伊已經喝醉了，所以受傷有3 個部位，但
  是不覺得痛等語明確（參本院卷第91頁）。觀諸證人乙○○遭
  被告持刀刺傷後，毫無察覺其自身已受有刀傷，而有餘力外出
  買菸，並與警察一同返回喝酒現場，且事後被送到醫院包紮敷
  藥後，便前往警局作筆錄一節（見本院卷第85頁），足認被告
  持水果刀行兇時之勁力尚非猛烈；另參酌告訴人2 人所受之傷
  害尚非身體要害部位，傷口已癒合，且復原良好，業經本院審
  理中當庭勘驗，並拍照附卷（見本院卷第101 頁至第103 頁）
  ，告訴人2 人之傷勢尚非重大足堪認定。再參以證人丙○○證
  稱：伊酒醒後要回家時，警察就來了，警察發現伊的腿受傷，
  至於伊受傷過程如何伊並不清楚等語（見本院卷第89頁），及
  證人乙○○證稱：伊帶警察返回前開處所時，被告和丙○○都
  在該處睡覺等語（見本院卷第87頁），衡情被告如有殺害告訴
  人2 人之故意，實可待告訴人2 人均酩酊大醉難以防備之際，
  下手令渠等一刀斃命或一出手即令其傷重而無還手之餘力，豈
  可能捨此不為，於持刀刺傷告訴人乙○○後，任令告訴人乙○○外出買菸，又於刺傷告訴人丙○○後全無逃逸之意，而與告
  訴人丙○○一同留滯現場，直至告訴人乙○○偕同員警返回，
  始為警查獲，足徵被告並無殺害告訴人之殺人犯意甚明。
(五)雖證人乙○○嗣後到院改稱：伊當時很醉，被告回車內拿西瓜
  ，水果刀係伊在廚房內拿的，被告拿刀切西瓜時，伊站起來倒
  酒喝，因為酒醉所以倒下來撞到桌子，至於伊左肩如何受傷、
  如何流血，伊都已經忘記等語（見本院卷第85頁至第87 頁）
  ，及證人丙○○到院改稱：當日伊與被告喝酒過程中，被告向
  伊要香菸，伊有給被告香菸，但伊跟被告說伊自己也沒有菸了
  ，被告沒有因此生氣等語（見本院卷第90頁），惟被告業於本
  院自承扣案之水果刀為伊所有，且該水果刀平日均放在伊機車
  內（見本院卷第18頁），且被告、證人丙○○及證人乙○○於
  警詢、偵查中均未曾提及被告有返回車上拿西瓜一節，何況，
  證人乙○○、丙○○於本院審理中，就渠等與被告口角發生之
  始末、被告持刀傷害渠等之經過均無法明確描述，再參以證人
  乙○○、丙○○均表示與被告感情不錯，並表示已經原諒被告
  等語，足徵證人前開於本院審理中之證述，顯係為使被告得以
  脫罪而為迴護被告之詞，自以證人乙○○、丙○○於警詢及偵
  查中之證述較為可採。綜上，觀諸本件告訴人傷勢輕重程度、
  被告下手情形、刺擊之力道、行為時之態度、攻擊後之後續動
  作等，可認被告之前開行為與意在取人性命之殺人行為顯屬有
  間，此外，本院復查無其他積極證據足資認定被告有殺人犯意
  ，則尚不能認定被告有何殺人之直接或間接故意，被告殺人未
  遂犯行，實屬不能證明。
五、末查，被告明知所持水果刀刀鋒銳利，對他人人身安全有高
    度之危險性，仍於上開衝突間持之刺擊告訴人乙○○、告訴
    人丙○○，致渠等生上開之傷勢，則被告主觀上具有傷害告
    訴人身體之故意甚明，告訴人2 人既因被告之持刀刺傷而受
    有前開傷害，則被告之故意傷害犯行，已堪認定，公訴人認
    被告所為係犯刑法第271 條第2 項、第1 項之殺人未遂罪嫌
    ，容有誤會。
六、按告訴乃論之罪，告訴人於第一審辯論終結前，得撤回告訴
    ，又其告訴經撤回者，法院應諭知不受理之判決，刑事訴訟
    法第238 條第1 項，及第303 條第3 款定有明文。本件被告
    因殺人未遂案件，經檢察官提起公訴，惟本院認被告所為係
    犯刑法第277 條第1 項之傷害罪，業如前述，依同法第287
    條前段規定須告訴乃論，茲據告訴人乙○○、丙○○於偵查
    中表明撤回告訴之意，並有撤回告訴狀2 份在卷可稽（參偵
    卷第44頁、第48頁、第49頁），且被告與告訴人2 人均已達
    成和解（見本院卷第104 頁）。揆諸首揭法條，自應諭知不
    受理之判決。
據上論斷，依刑事訴訟法第303 條第3 款，判決如主文。
本案經檢察官甲○○到庭執行職務。
中    華    民    國    97    年    4     月    22    日
                  刑事第十一庭  審判長法  官  施柏宏
                                      法  官  黃宗揚
                                      法  官  黃繼瑜
以上正本證明與原本無異。
如不服本判決應於收受本判決後10日內向本院提出上訴書狀，並
應敘述具體理由，如未敘述上訴理由者，應於上訴期間屆滿後20
日內補提理由書狀於本院（均須按他造當事人之人數附繕本）「
切勿逕送上級法院」。
中    華    民    國    97    年    4     月    22    日
                                      書記官  曾小玲


司法院資訊處製作；財團法人民間司法改革基金會備份。
